【裁判字號】    98,交易,241
【裁判日期】    980604
【裁判案由】    過失傷害
【裁判全文】
臺灣板橋地方法院刑事判決             98年度交易字第241號
公  訴  人  臺灣板橋地方法院檢察署檢察官
被      告  甲○○
上列被告因過失傷害案件，經檢察官提起公訴（98年度偵字第
4860號），本院判決如下：
    主  文
甲○○因過失傷害人，處拘役參拾日，如易科罰金，以新臺幣壹
仟元折算壹日。
    事  實
一、甲○○考領有適當之普通重型機車駕駛執照，於民國97年8
    月24日中午12時50分許，騎乘車號9HN-675 號重型機車，自
    臺北縣板橋市○○路○ 段上浮洲橋後，沿浮洲橋機車道往樹
    林方向行駛，行近浮洲橋大觀機車道出口時，本應注意在無
    無速限標誌或標線之路段，行車時速不得超過50公里，且超
    車時應顯示左方向燈並於前車左側保持半公尺以上之間隔超
    過，行至安全距離後，再顯示右方向燈駛入原行路線，而依
    當時天候晴，日間有自然光線，柏油路面乾燥、無缺陷、無
    障礙，視距良好，並無不能注意之情形，適有乙○○騎乘車
    號GGK-350 號重型機車以行車時速51公里之速度超速行駛於
    前方，甲○○為超越前車，竟貿然以行車時速70公里之速度
    超速行駛，且自乙○○騎乘之車號GGK-350 號重型機車左側
    超車時，並未與車號GGK-350 號重型機車保持足夠之安全間
    隔，且未行至安全距離即向右偏駛，致其騎乘之車號9HN-67
    5 號重型機車右後照鏡擦撞乙○○騎乘之車號GGK-350 號重
    型機車左後照鏡，乙○○因行車不穩人車倒地，因而受有頭
    部創傷、左踝表皮缺損、左踝、左肘、左手擦傷、左踝、右
    髖部挫傷之傷害。甲○○肇事後在警員前往現場處理尚未知
    悉肇事人前，在場向警員自首其本人駕車致人受傷之犯行，
    進而接受裁判。
二、案經乙○○訴由臺北縣政府警察局板橋分局報請臺灣板橋地
    方法院檢察署檢察官偵查起訴。
    理  由
一、訊據被告甲○○固坦承於97年8 月24日中午12時50分許，騎
    乘車號9HN-675 號重型機車，行經臺北縣浮洲橋大觀機車道
    出口時，以行車時速70公里之速度超速行駛，並與乙○○騎
    乘之車號GGK-350 號重型機車發生擦撞，乙○○因行車不穩
    人車倒地，受有頭部創傷、左踝表皮缺損、左踝、左肘、左
    手擦傷、左踝、右髖部挫傷等傷害之事實，惟矢口否認有何
    過失傷害之犯行，辯稱：當時伊的速度大概是70公里左右，
    伊聽到後方有很大的引擎聲，想說對方是在飆車，就靠右想
    讓對方從左側過去，伊有先看右後照鏡，並沒有看到乙○○
    的機車，伊就稍微往右靠，是乙○○要從伊右側超車時，機
    車的後照鏡去撞伊機車的後照鏡，並不是伊的機車後照鏡去
    撞到乙○○的機車後照鏡，伊的駕駛行為並沒有過失，且伊
    懷疑乙○○的左眼視力並不是很清楚云云。
二、經查：
  (一)被告於97年8 月24日中午12時50分許，騎乘車號9HN-675 號
    重型機車，行近臺北縣浮洲橋大觀機車道出口時，確有以行
    車時速70公里之速度超速行駛，並與乙○○騎乘之車號GGK-
    350 號重型機車發生擦撞，乙○○因行車不穩人車倒地，受
    有頭部創傷、左踝表皮缺損、左踝、左肘、左手擦傷、左踝
    、右髖部挫傷等傷害，且在本件交通事故發生前夕，被告確
    有向右偏駛之事實，業經被告於本院審理中自承不諱，核與
    證人即告訴人乙○○於本院審理中之證述情節相符，並有亞
    東紀念醫院診斷證明書、道路交通事故現場圖、道路交通事
    故調查報告表(一)、(二)各1 紙、酒精測定紀錄表2 紙在卷可稽
    ，自堪認定。
  (二)被告雖辯稱當時係證人乙○○騎乘車號GGK-350 號重型機車
    從其右側超車，並非其騎乘車號9HN-675 號重型機車從證人
    乙○○之左側超車云云，惟證人乙○○於本院審理中證稱：
    當時我是從四川路要往樹林方向走，在浮洲橋的機車道上我
    的車速大概是51公里，我騎在外側，被告的機車從我的左側
    超車的時候，他的右邊後照鏡去擦到我機車左邊的後照鏡，
    勾到之後我就滑倒了，之後我就昏迷了；被告超車的時候我
    並沒有看到他，因為我在注意車前，但是我有聽到有聲音過
    來等語（見本院98年5 月21日審判筆錄第3 頁），足見在本
    件交通事故發生前，被告所騎乘之車號9HN-675 號重型機車
    並非係行駛於證人乙○○所騎乘之車號GGK-350 號重型機車
    前方；另參酌證人乙○○係33年9 月26日生，於本件交通事
    故發生時為年滿64歲之人，被告係76年4 月8 日生，於本件
    交通事故發生時乃甫年滿21歲之青年，衡諸一般駕駛人之駕
    駛習慣，證人乙○○上開陳述之行車速度實與其年齡相符，
    且參以被告自警詢起始終供稱其當時之行車速度為70公里，
    倘如被告所言，當時證人乙○○騎乘車號GGK-350 號重型機
    車係要從其右側超車，則證人乙○○所騎乘之車號GGK-350
    號重型機車當時之行車速度必須在70公里以上，就一已年滿
    64歲之中老年人而言，幾無騎乘機車以如此高速行駛於道路
    之可能，再輔以證人乙○○所騎乘之車號GGK-350 號重型機
    車係1996年5 月出廠，排氣量為124CC ，被告所騎乘之車號
    9HN-675 號重型機車則係2007年5 月出廠，排氣量為149CC
    ，有車號查詢重型機車車籍列印畫面2 紙在卷可稽，是於本
    件交通事故發生時，車號GGK-350 號重型機車係已出廠超過
    12年之老車，車號9HN-675 號重型機車則係甫出廠2 年之新
    車，就一般情形而言，出廠2 年排氣量為149CC 之新車，不
    論係在性能、馬力或加速各方面，均應較已出廠12年排氣量
    僅為124CC 之老車為佳，是綜合被告及證人乙○○二人之年
    齡及所騎乘機車之車齡、馬力、排氣量等等因素判斷，證人
    乙○○證稱其當時之行車速度約51公里應較被告供稱證人乙
    ○○當時係要從其右側超車亦即證人乙○○當時之行車速度
    應超過70公里以上為可信。因之，證人乙○○當時之行車速
    度既僅有51公里左右，則在被告當時之行車速度高達70公里
    之情形下，證人乙○○所騎乘之車號GGK-350 號重型機車原
    若係行駛於被告所騎乘之車號9HN-675 號重型機車後方，證
    人乙○○所騎乘之車號GGK-350 號重型機車根本沒有追上被
    告所騎乘之車號9HN-675 號重型機車之可能，又豈能由被告
    所騎乘之車號9HN-675 號重型機車右側超車，是被告所辯，
    顯與事實不符，而無可採；反之，若依證人乙○○所述，被
    告所騎乘之車號9HN-675 號重型機車原係行駛於證人乙○○
    所騎乘之車號GGK-350 號重型機車後方，則在雙方當時之行
    車速度下，被告所騎乘之車號9HN-675 號重型機車確可追上
    證人乙○○所騎乘之車號GGK-350 號重型機車並超車，是證
    人乙○○證述本件交通事故是被告騎乘車號9HN-675 號重型
    機車由其左側超車時發生一節，應屬可信。
  (三)按行車速度，依速限標誌或標線之規定，無速限標誌或標線
    者，行車時速不得超過50公里；汽車超車時，超越時應顯示
    左方向燈並於前車左側保持半公尺以上之間隔超過，行至安
    全距離後，再顯示右方向燈駛入原行路線；道路交通安全規
    則第93條第1 項第1 款、第101 條第1 項第5 款分別定有明
    文。被告既考領有合法之普通重型機車駕駛執照，對於上開
    規定自應知之甚詳並確實遵守，被告在超越前方由告訴人乙
    ○○騎乘之車號GGK-350 號重型機車時，貿然以行車速度70
    公里之速度超速行駛，且自告訴人乙○○騎乘之車號GGK-35
    0 號重型機車左側超車時，未與車號GGK-350 號重型機車保
    持足夠之安全間隔，且未行至安全距離，即向右偏駛，致所
    騎乘之車號9HN-675 號重型機車右後照鏡擦撞告訴人乙○○
    所騎乘之車號GGK-350 號重型機車左後照鏡，因而致告訴人
    乙○○人車倒地受傷，被告之駕駛行為具有過失至為灼然；
    而告訴人乙○○所受頭部創傷、左踝表皮缺損、左踝、左肘
    、左手擦傷、左踝、右髖部挫傷等傷害，與被告之上述過失
    行為間具有相當因果關係，亦可認定。另告訴人乙○○自承
    其當時之行車速度為51公里，亦超過該路段之速限50公里，
    是告訴人乙○○就本件交通事故之發生亦同有過失，惟本案
    刑事責任之認定，並不因告訴人乙○○與有過失，而免除被
    告之過失責任，告訴人乙○○與有過失之情節輕重，僅係酌
    定雙方民事上損害賠償責任之依據，並不影響被告所犯刑事
    責任之罪責，併此敘明。
  (四)被告雖另質疑證人乙○○於本件交通事故發生時左眼視力並
    不清楚等語，惟證人乙○○確考領有普通重型機車駕駛執照
    ，其於本件交通事故發生前之97年3 月22日，左眼因鋸東西
    時被碎片插到受傷，在本件交通事故發生前最後一次就醫時
    視力檢測結果為左眼0.4 、右眼0.8 ，於本件交通事故發生
    時左眼視力模糊，但右眼視力正常，目前左眼已完全失明等
    情，已經證人乙○○於本院審理中證述明確，是證人乙○○
    於本件交通事故發生時，左眼視力確係模糊一節，固可認定
    ，然以當日在被告所騎乘之車號9HN-675 號重型機車擦撞到
    證人乙○○所騎乘之車號GGK-350 號重型機車前，證人乙○
    ○係可騎乘車號GGK-350 號重型機車正常行駛於道路上，足
    見證人乙○○證稱其當時右眼之視力正常一節，應屬可信，
    且以本件交通事故係因被告超速超車時未保持安全間隔，且
    未行至安全距離即貿然向右偏駛所致，已如前述，是本件交
    通事故之發生實與證人乙○○當時左眼之視力是否模糊一節
    無關，縱當時證人乙○○之左眼視力與一般人無異，亦無法
    避免本件交通事故之發生，因而，告訴人乙○○當時左眼之
    視力模糊一節與本件交通事故之發生並無相當因果關係，附
    此敘明。
  (五)綜上，被告所辯，尚無可採。事證明確，被告犯行，已堪認
    定。
三、核被告甲○○所為，係犯刑法第284 條第1 項前段之過失傷
    害罪。又被告於肇事後未被有偵查權之公務員或機關發覺其
    為犯嫌前，向到場處理之警員自首犯行，進而接受裁判等節
    ，有臺北縣政府警察局板橋分局道路交通事故肇事人自首情
    形紀錄表1 紙在卷足憑，自應依刑法第62條前段之規定減輕
    其刑。爰審酌被告既騎乘機車參與道路交通，本應小心謹慎
    以維自身及他人之安全，竟貿然以70公里之高速行駛，且超
    車時未與告訴人乙○○騎乘之車號GGK-350 號重型機車保持
    足夠之安全間隔，且未行至安全距離，即向右偏駛肇事，迄
    未與告訴人乙○○達成和解，兼衡其過失之程度、告訴人乙
    ○○所受之傷害程度，且其原無前科，有臺灣高等法院被告
    前案紀錄表1 份在卷可稽等一切情狀，量處如主文所示之刑
    ，並諭知易科罰金之折算標準，以示懲儆。
據上論斷，應依刑事訴訟法第299 條第1 項前段，刑法第284 條
第1 項前段、第62條前段、第41條第1 項前段，刑法施行法第1
條之1 ，判決如主文。
本案經檢察官李巧菱宏到庭執行職務。
中    華    民    國    98    年    6     月    4     日
                      交通法庭  法  官        曾淑娟
上列正本證明與原本無異。
如不服本判決，應於判決送達後10日內敘明上訴理由，向本院提
出上訴狀 (應附繕本) ，上訴於臺灣高等法院。其未敘述上訴理
由者，應於上訴期間屆滿後20日內向本院補提理由書「切勿逕送
上級法院」。
                                書記官        謝雪紅
中    華    民    國    98    年    6     月    4     日
附錄本案論罪科刑法條全文
中華民國刑法第284條：
因過失傷害人者，處6 月以下有期徒刑、拘役或5 百元以下罰金
，致重傷者，處1 年以下有期徒刑、拘役或5 百元以下罰金。
從事業務之人，因業務上之過失傷害人者，處1 年以下有期徒刑
、拘役或1 千元以下罰金，致重傷者，處3 年以下有期徒刑、拘
役或2 千元以下罰金。


司法院資訊處製作；財團法人民間司法改革基金會備份。
